【裁判字號】    91,重上更(三),55
【裁判日期】    921030
【裁判案由】    瀆職
【裁判全文】
臺灣高等法院臺中分院刑事判決                九十一年度重上更(三)字第五五號
    上  訴  人  臺灣臺中地方法院檢察署檢察官
    上  訴  人
    即  被  告  庚○○
    選任辯護人  蕭顯榮
    被      告  甲○○
    選任辯護人  常照倫
                羅豐胤
                洪明儒
    被      告  己○○
    選任辯護人  宋永祥
                陳芝荃
                鐘登科
    被      告  丙○○
    選任辯護人  黃呈利
    被      告  壬○○
    選任辯護人  陳明發
                方文  律師
右上訴人因被告等瀆職案件，不服臺灣臺中地方法院八十二年度訴字第三四八六號中
華民國八十三年三月二十四日第一審判決（起訴案號：臺灣臺中地方法院檢察署八十
二年度偵字第一五一○八號），提起上訴，經本院判決後，由最高法院第三次發回更
審，本院判決如左：
    主      文
原判決關於庚○○部分撤銷。
庚○○公務員假藉職務上之機會，傷害人之身體，因而致人於死，處有期徒刑捌年。
其他上訴駁回。
    事      實
一、庚○○係台中市警察局第三分局立德派出所（以下簡稱立德派出所）之巡佐兼副
    主管，為依據法令從事於公務之人員。緣洪建中涉嫌多次帶女子至台中市○○街
    一九七號香樹林飯店加以強暴，民國八十二年八月十八日十三時許，洪建中又帶
    同女子戊○○○至香樹林飯店休息，該飯店之主任廖學彬見情況有異，乃向管區
    派出所即立德派出所報案。由該所當日值班之警員丑○○接受報案後，向主管甲○○報告，由甲○○命己○○、丙○○及壬○○三人前往處理。其等三人前往香
    樹林飯店一九○八號洪建中休息之房間，進入後將洪建中逮捕，於同日十三時二
    十分許，以巡邏車將洪建中載回立德派出所後，即由該派出所主管甲○○在該派
    出所一樓進行訊問，而由壬○○訊問戊○○○，但洪建中仍不願合作，並阻撓戊○○○之說明案情，甚且出言辱罵甲○○。甲○○眼見當日下午十四時許，有上
    級業務檢查仍須準備，為免辦公桌等資料被弄亂，適庚○○自該派出所二樓下來
    ，見狀即勒住洪建中之頸部，並與該所警員辛○○、乙○○強制將洪建中押往該
    派出所之地下室內看管，甲○○、己○○二人隨後跟下去該地下室，並對洪建中
    上手銬及腳鐐，因洪建中仍加以反抗，當時適有甲○○之外線電話，甲○○即上
    樓接聽電話，並將人犯洪建中交由庚○○看管，己○○、辛○○、乙○○亦跟隨
    甲○○上樓，準備業務檢查。詎庚○○應能預見猛力毆擊人之胸腹要害，可致人
    於死，而利用其看管洪建中之機會，基於傷害之犯意，乃假借職務上之機會，對
    洪建中拳打腳踼，致洪建中二眼臉皮下瘀血、左耳後瘀血、右下巴擦傷、左側腹
    部擦傷及瘀血、左右上胸部瘀血、二側腋凹部瘀血、二臀部外側瘀血、二肩上瘀
    血、二腕部瘀血、右大腿（近鼠蹊部）瘀血。嗣因洪建中被毆哀叫，己○○、辛○○聽到即刻趕往地下室查看，見洪建中臉色變異，將情報告甲○○，乃於同日
    十三時三十五分，囑由該派出所之警員辛○○、乙○○、己○○三人，將洪建中
    抬往該派出所附近之惠民醫院急救，再轉送台中市澄清綜合醫院急救，延至同日
    十九時四十分許，洪建中終因胸、腹腔內失血過多不治死亡。案經解剖後發現其
    後枕部兩側顳部呈廣泛性皮下出血，顱首無骨折，打開腦腔，腦表面呈貧血變化
    ，各腦膜各腦室及腦實質外觀沒有出血變化。切開頭胸腹部觀察，於右上胸部有
    八公分×七公分皮下出血、於右下胸部有九×七公分皮下出血合併第七、八、九
    肋骨骨折、於左胸部有七公分×六公分皮下出血合併第四、五肋骨骨折、兩側胸
    腔內各積有多量血液、左胸腔前壁第四、五、六肋骨部位漿膜下呈血腫變化、局
    部漿膜挫裂，右胸腔前壁第六、七、八、九肋骨部位漿膜下呈血腫變化、局部漿
    膜挫裂創，兩肺表面舊傷無出血變化。腹腔內積有多量血液、腸系膜有七公分×
    五公分、六公分×五公分挫裂創二處，創口周圍漿膜下呈血腫變化、右上後腹腔
    漿膜下血腫，而有九公分×七公分挫裂創，左後腹腔漿膜下血腫等嚴重傷害。
二、案經洪建中之父親丁○○、洪建中之妻吳珠美訴由臺灣臺中地方法院檢察署檢察
    官偵查起訴。
    理      由
甲、被告庚○○部分：
一、訊據上訴人即被告（下稱被告）庚○○矢口否認有傷害洪建中致死之犯行，辯稱
    ：八十二年八月十八日那天，因為我在休，所以我在二樓，有聽到一樓有桌椅倒
    地、打架、罵人的聲音，那時約十二點左右，持續很久，約到一點半我下來，我
    看到己○○和辛○○、丑○○三人壓著被害人在地上，甲○○則蹲在他的右側打
    被害人，丙○○、乙○○則站在一邊。我是看到丑○○、辛○○、己○○三人壓
    著被害人，把被害人壓在地上，我用眼睛的餘光有看到甲○○打被害人。我有制
    止他們，我告訴他們上級要來業務檢查，結果甲○○叫被害人站起來，被害人站
    不起來，甲○○才命令我和其他人把被害人抬到地下室。我的部分就是只有抬人
    犯下地下室，上完腳鐐之後我就走了，其他的事情我都沒做。案發時我並不在場
    云云。惟查：
（一）被害人洪建中於右開時日因涉嫌強暴案，經香樹林飯店之主任廖學彬（警訊筆
      錄誤載為廖學『斌』）向立德派出所報案，由當日值班之警員丑○○接受報案
      後，向該派出所主管即被告甲○○報告，由被告甲○○命令被告己○○及被告
      丙○○、黃舜欽三人，前往香樹林飯店將洪建中帶回派出所，由被告甲○○訊
      問洪建中時，洪建中因態度惡劣，出言辱甲○○，並阻撓戊○○○接受同案
      被告壬○○訊問之說明案情，而遭下樓之被告庚○○，及證人辛○○、乙○○
      押至該派出所之地下室，被告甲○○、己○○亦跟隨下去該地下室後，不久洪
      建中即因胸腔及腹腔內大量出血，致失血過多經送醫急救無效而不治死亡之事
      實，為被告庚○○於偵審中所不否認，並經證人廖學彬於本院更二審時證稱屬
      實。
（二）被害人洪建中之屍體，經法醫解剖後，發現：其後枕部兩側顳部呈廣泛性皮下
      出血，顱首無骨折，打開腦腔，腦表面呈貧血變化，各腦膜各腦室及腦實質外
      觀沒有出血變化。切開頭胸腹部觀察，於右上胸部有八公分×七公分皮下出血
      、於右下胸部有九×七公分皮下出血合併第七、八、九肋骨骨折、於左胸部有
  七公分×六公分皮下出血合併第四、五肋骨骨折、兩側胸腔內各積有多量血液
      、左胸腔前壁第四、五、六肋骨部位漿膜下呈血腫變化、局部漿膜挫裂，右胸
      腔前壁第六、七、八、九肋骨部位漿膜下呈血腫變化、局部漿膜挫裂創，兩肺
      表面舊傷無出血變化。腹腔內積有多量血液、腸系膜有七公分×五公分、六公
      分×五公分挫裂創二處，創口周圍漿膜下呈血腫變化、右上後腹腔漿膜下血腫
      ，而有九公分×七公分挫裂創，左後腹腔漿膜下血腫等傷害。而洪建中之外表
      亦有上開眼臉皮下瘀血、左後耳瘀血等外傷，均經檢察官督同法醫師相驗被害
      人洪建中屍體並解剖後製有驗斷書、勘驗筆錄、解剖照片等在卷可憑，並經進
      行解剖之法醫師癸○○於原審及本院先後多次到庭結證屬實，並且就被害人洪
      建中係因鈍器傷致胸、腹腔大量出血致死，明確結證在卷，可見洪建中係遭外
      力所致而死亡，至為明確。
（三）關於被害人洪建中之死因，立德派出所相驗案件初步調查報告表記載：「：：
      供以強制力並銬上手銬帶回所處理，該男子（指洪建中）猛力掙脫，其頭部臉
      頰撞及門柱角等等，即帶入地下室保護，該民利用上銬之際撞及地下室公文櫃
      等，頭部撞及地面始昏迷，急送惠民醫院後轉澄清醫院救治。」（見相驗卷第
      二頁）。被告庚○○及同案被告甲○○、己○○、丙○○、壬○○於檢察官初
      訊及台中市警察局訪談時，均一致供稱：洪建中一下車，就企圖脫逃，後在派
      出所內，又衝撞掙扎，始由被告五人合力將洪建中抬至地下室，庚○○就把洪
      建中銬上腳鐐，洪建中又企圖逃跑時，胸部撞上扶梯把手，人往後仰倒，後腦
      撞上地面，始由被告等五人合力將洪建中送醫等情（見相驗卷第二五至三三頁
      、偵查卷第二九至三八頁）。惟據驗斷書記載，解剖後：由腳至腹部內傷口距
      離約一○○公分，至胸部約一二○公分（見相驗卷第五三頁反面）；再經檢察
      官勘驗該派出所地下室之樓梯扶手，其距地面僅六十五公分至八十七公分，此
      有勘驗筆錄及照片在卷可證（見偵查卷第十九、二十頁）。且被害人洪建中如
      係自行衝撞樓梯扶手後，即後仰倒地受傷，則其受傷部位應於後腦部，方合乎
      事實，但依被害人上開所受傷害，多係於胸腔或腹腔之嚴重鈍器傷，並有多處
      肋骨骨折及出血情形以觀，顯非係其自行撞及樓梯致傷者。況被告等五人於原
      審審理時所為之供述，均與偵查中所述之情節迥異。而被害人洪建中並未衝撞
      樓梯扶手，已據證人辛○○、乙○○分別證述在卷（見原審卷第五○頁、五一
      頁反面）。是被告等於偵查中所供，係由被害人自傷者，顯非事實，均難憑採
      。
（四）被害人洪建中經警帶入立德派出所後，係由被告庚○○勒住被害人洪建中之頸
      部，並由證人辛○○、乙○○之協助帶往地下室，被告甲○○亦隨後跟下，於
      將洪建中戴上腳鐐後，被告甲○○、己○○及證人辛○○、乙○○隨即上樓，
      僅留被告庚○○一人在地下室看管洪建中，已據證人辛○○、乙○○分別證述
      在卷。證人丑○○於原審亦證稱：「甲○○下去地下室一、二分鐘後，正巧有
      他電話，我馬上叫他上來接電話，他接完電話後即上二樓，沒下地下室，他下
      去地下室是由己○○在一樓打對講機叫他下去的。」等語（見原審卷第一三三
      頁）。共同被告己○○於原審供稱：「（問：上來時有無聽到地下室有人哀叫
      聲？）有聽到，不知何人在哀叫，我便下去查看，我看到洪建中躺在地上，庚○○手持警掍，並以右膝蓋彈挫洪建中。（問：你看庚○○用右膝蓋彈挫洪建
      中幾下？）我聽到地下室有哀叫聲，便下地下室，走到地下室的樓梯口時，看
      到庚○○（筆錄誤記為洪英仁）用右膝蓋彈洪建中一下，我看臉色不對，便叫
      庚○○（筆錄誤記為洪英仁）不要這樣，馬上用對講機跟樓上報告洪建中當時
      的情況。」等語（見原審卷第十九頁）。證人辛○○於原審證稱：「我聽到哀
      叫聲，己○○下去，我也跟著下去，看到庚○○拿著警棍，右膝蓋於在洪建中
      的肋骨上。」等語（見原審卷第五一頁）。證人辛○○於本院證稱：「當時庚○○勒住洪建中的脖子把他拉下來地下室，甲○○、己○○跟在一旁下來，我
      和乙○○也一起下來，庚○○還沒有放手，己○○有叫他放手，但是直到甲○○阻止庚○○，庚○○才放手，那時，人犯就說要配合了，庚○○上洪建中手
      銬，把他銬在背後，叫一樓丑○○拿腳鐐下來，庚○○上洪建中腳鐐，一樓有
      甲○○的電話，他就上樓去接電話，也叫要業務檢查的人都上去，交代庚○○
      看守人犯，我上去準備資料約十分鐘後，有聽到人犯在地下室的哀叫聲，己○○也有聽到，他先下去看看情形，我也跟著下去，看到庚○○拿著警棍，用右
      膝踹洪建中，己○○大叫說『副主管，不要這樣』，庚○○看到我們下來，他
      轉身就跑上樓了，己○○和我看人犯不對，就趕快上樓打對講機給甲○○，甲○○立即指示我們將人犯送醫。」等語（見本院更三卷一第一九六、一九七頁
      ）。證人乙○○於本院證稱：「我坐在我的位置上，壬○○在我斜對面，他在
      作戊○○○的筆錄，洪建中則在一旁搗亂，甲○○叫他不要吵，但是洪建中屢
      勸不聽，甲○○就要上前銬洪建中，但都沒有上成，這時，庚○○從二樓下來
      ，看到這樣的情況，就勒住洪建中的脖子把他往地下室拉下去，己○○、辛○○、甲○○都跟著下來，我走到地下室樓梯約三分之一快到平台的地方，因為
      看到地下室有很多人，空間又很小，所以我就上去一樓整理業務，然後我有聽
      到甲○○叫大家也上去一樓整理業務，因為庚○○沒有業務，所以請庚○○看
      守人犯，甲○○也從地下室上來，叫我等一下上去二樓找他，然後我就上去二
      樓，看到甲○○和他太太在吃便當，他叫我等一下業務檢查完去賓館做守衛的
      筆錄，我說好，此時，電話響起，甲○○接了電話之後，也沒有說什麼就往樓
      下衝，我也跟著下去，到地下室後，甲○○叫我幫忙把人犯送醫，我看到在地
      下室的人有己○○、辛○○、甲○○，已經沒有看到庚○○，：：」等語（見
      本院更三卷一第二○二、二○三頁）。於此均可證明，被告庚○○確有在地下
      室毆打被害人洪建中之行為，且其毆打之時，其餘共同被告均不在場，應可認
      定。
（五）被告庚○○辯稱因傷無法毆打洪建中乙節，固據其提出照片八幀為證，且台中
      榮民總醫院八十三年十月一日（）中榮醫行字第七六九四號函雖稱庚○○於
      八十三年六月七日門診時主訴右膝痠痛，檢查結果股部大腿前面肌群輕度萎縮
      ，且關節鬆動感為不穩定狀況，不適合劇烈活動云云，但查，八十二年八月十
      九日以前未見庚○○前往該院求診，有該院函文一份在卷可憑（見本院上訴卷
      二第九十頁），自亦難認被告庚○○案發時右膝已有活動困難。且縱被告庚○○當時已有此種疾病，亦難認被告庚○○並未毆打洪建中，此觀被告己○○上
      開指稱庚○○如何在地下室毆擊被害人洪建中之情節，歷歷在前，甚為明確。
      被告庚○○又聲請本院向公保門診中心調閱其病歷，本院前審均認無必要，經
      本院更二審時調取，亦難為被告有利之認定。另台中榮民總醫院八十四年九月
      十四日之診斷證明，僅能證明被告庚○○右踝曾受傷，均無法採為有利於其認
      定之依據。又被告庚○○於本院更二審時聲請調閱該臺中市警察局勤務指揮中
      心八十二年八月十八日上午十時至十二時四十二分止之報案紀錄單，經本院函
      查後，依臺中市警察局於八十九年十月三十一日所檢送之七件紀錄單所示（見
      更二卷二第二二三頁），仍難為被告庚○○上開主張之有利佐證。被告庚○○
      雖另請求向行政院衛生署醫事審議委員會或其他專業醫療機構，函查洪建中受
      傷情形及出血量，以證明洪建中受傷及死亡之時間較當晚之七時四十分為早。
      但證人即醫師方俊慧於本院證稱：「手術中發現腹腔大量出血約四千西西：：
      沒有固定之滲血點，是一片均有滲血之現象：：急救中大量輸血九千西西」、
      「（一般四千西西流出體外，需多少時間）依洪建中之傷勢，實無法判斷」、
      「我們離開手術室已是下午五時四十分，我們已在加護病房急救至七點多才宣
      布死亡」等語（見本院上訴卷二第六九至七一頁）。又證人即醫師張振亮於本
      院證稱：「擔任急診室之行政主任」、「由惠民醫院之救護車轉診送來本院」
      、「偵查卷十五頁之診斷書係該院所開具，並非最後之診斷書」、「沒有應警
      方要求而開立」云云（見本院上訴卷二第一○一、一○二頁）。經本院再向行
      政院衛生署函查，經該署轉請中華民國內科醫學會表示意見，經該醫學會函覆
      本院稱「一般人腹腔內出血速度，受到出血之原因及病灶、人體中循環之血流
      量之影響：：所以如上述之病因造成之腹腔內出血，一天內達四千西西並非不
      可能：：腹腔內出血要累積至九千西西是相當不容易的」等語（見本院上訴卷
      三第十八頁），是該醫學會之意見，亦難為被告庚○○上開主張之有利佐證。
      案經最高法院發回後，證人方俊慧於本院更審中再證稱洪建中死亡時間確係八
      月十八日下午七時四十分許」、「診斷書是照實開的，並非配合警方」等語在
      卷，並有洪建中之病歷表影本在卷可按（見本院更一卷二第一六九至一七七頁
      ）。況被告庚○○無法提出證據證明洪建中當時僅有一出血點，則洪建中受傷
      之該出血量事實，顯無法推測其何時受傷之時間，自無再向前開機構函查之必
      要，亦無再傳喚該院醫師王振賢、張振亮、起訴之檢察官蕭連森及法醫師癸○○之必要，併此敘明。
（六）告訴人雖提出庚○○臺灣省立臺中醫院八十二年八月二十三日「左足根瘀腫」
      之診斷書，而於上訴理由狀指稱庚○○係一人頂罪云云，惟查被告庚○○自始
      即否認其有毆打被害人洪建中致死之行為，且一再指稱係其餘共同被告打死者
      ，何來頂罪之舉，是該診斷書，亦難採為證據。又被告庚○○於本院更審時，
      聲請傳喚其妻曾素華作證其被妨害自由乙節（見本院更一卷二第四五頁），縱
      然屬實，亦係犯案後之情節，與本件被告有無共同犯案並無必然關連，核無傳
      喚必要。另被告庚○○所稱洪建中係被告甲○○以手刀劈傷喉管破裂致死乙節
      ，經本院前審法官傳訊解剖洪建中屍體之法醫師癸○○到庭結稱，當時未見洪
      建中喉管有破裂等語在卷，並經本院前審當庭放映解剖錄影帶（見本院上訴卷
      二第九三頁，上訴卷三第三六頁），亦未見有此情形，是被告庚○○此部分所
      稱，亦難採信。而被告庚○○於本院審理中又稱：錄影帶已經經過變造，事發
      之初，解剖完畢之後，我們五人有到警局看過錄影帶，有看到喉管破裂部分，
      片段都很清楚，也很完整，但是到法院的時候，喉管破掉的部分卻模糊不清了
      云云（見本院更三卷二第九七頁），所謂變造錄影帶一節，更難令人置信。
（七）綜上所述，本件被告庚○○所辯，無非係事後卸責之詞，不足採信，其犯罪之
      事證明確，犯行堪以認定。
（八）被告庚○○聲請傳證人侯崇山，並調閱台中市警察局八十二年八月二十三日及
      台中市警察局第三分局八十二年八月二十一日製作之偵訊筆錄；聲請向行政院
      衛生署醫事委員會或其他專業醫療機構函查，本件死者洪建中受傷之情形，其
      內出血之時間，多久始能達出血量一萬西西之程度；聲請向中華電信股份有限
      公司調閱八十二年八月十八日上午九時三十分至下午十三時三十分，香樹林飯
      店，及台中市警察局勤務中心，及第三分局勤務中心，和立德派出所之電話通
      聯電腦紀錄；聲請傳訊證人丁○○及洪建功；聲請傳訊台中市中正公園中正柔
      道館教練，說明柔道勒頸乙式，能否肇致喉結破裂？能否用勒頸招式帶人下樓
      ；聲請向惠民醫院調閱洪建中就醫資料等，均與被害人係因鈍器傷致胸、腹腔
      大量出血致死之原因無關，且不影響本院前開認定事實之結果，均無調查之必
      要。又原審卷內所附由被告甲○○具名之報告（見原審卷第六五至六九頁、第
      一五○至一五四頁），因該報告所陳述之經過，於實際之情形，有所出入，已
      難作為證據憑採，均予敘明。
二、按胸部及腹部為人體之要害，如遭猛力毆擊，足致人體內出血而死亡，客觀上應
    為被告庚○○所能預見，其基於普通傷害之犯意，毆打被害人，以致造成死亡之
    結果，核其所為，係犯刑法第二百七十七條第二項前段之傷害致死罪。其係立德
    派出所之副主管，為依據法令從事於公務之人員，利用職務上之機會，而犯上開
    之罪，應依刑法第一百三十四條前段之規定加重其刑，惟該罪之法定刑為無期徒
    刑或七年以上有期徒刑，依刑法第六十五條第一項之規定，無期徒刑不得加重之
    ，是僅就有期徒刑部分，依法加重之。公訴人以被告庚○○係有解送或拘禁人犯
    職務之公務員，將人犯洪建中凌虐致死，認係涉犯刑法第一百二十六條第二項前
    段之罪嫌云云。惟按刑法第一百二十六條第二項前段之罪，以有管收、解送、拘
    禁人犯職務之公務員，於行使管收、解送、拘禁職務之際，對於被管收、解送、
    拘禁之人犯，施以凌虐致死為構成要件，擔任警察之人員，對於嫌犯予以訊問，
    並非行使管收、解送或拘禁之際，將人犯毆打致死，所為與上開凌虐人犯致死罪
    之構成要件不合（參照最高法院三十一年上字第二二○四號判例意旨）。本件被
    告庚○○毆打被害人洪建中致死，既非在行使管收、解送、拘禁職務之際，公訴
    人上開起訴法條容有未洽，應予變更。原審經審理之結果，認被告庚○○罪證明
    確，予以論罪科刑，固非無見，惟查原審適用之刑法第二百七十七條第二項，其
    法定刑中之無期徒刑，依法不得加重，原審依刑法第一百三十四條加重其刑時，
    未說明該部分不得加重，於法顯有未合。公訴人上訴以原判決認為本案係被告庚○○一人所為，且非凌虐人犯致死，指摘原判決認為不當；被告庚○○上訴否認
    犯罪，雖均無可取；惟原判決此部分既有可議之處，仍屬無可維持，應將此部分
    撤銷改判。爰審酌被告庚○○犯罪之動機、目的、手段，犯罪之情結，及犯罪後
    之態度等一切情狀，量處如主文第二項所示之刑。
乙、被告甲○○、己○○、丙○○、壬○○部分：
一、公訴意旨另以：被告甲○○、己○○、丙○○、壬○○為臺中市第三分局立德派
    出所之主管或警員，於前開時地，亦有共同毆打洪建中致死之行為，因認其等涉
    犯刑法第一百二十六條之凌虐人犯致死之罪嫌云云。
二、按犯罪事實應依證據認定之，無證據不得認定犯罪事實，為刑事訴訟法第一百五
    十四條第二項所明文規定。又被告否認犯罪事實所持之辯解，縱屬不能成立，仍
    非有積極證據足以證明其犯罪行為，不能遽為被告有罪之認定（參照最高法院三
    十年上字第一八三一號判例意旨）。
三、本件公訴意旨，認被告甲○○、己○○、丙○○、壬○○亦涉有刑法第一百二十
    六條第二項前段之凌虐致死之罪嫌，無非以告訴人丁○○、吳珠美之指訴，被害
    人洪建中受有胸腔及腹腔大量出血，致失血過多不治死亡，且經解剖後，發現其
    肋骨骨折及其他部位多處傷害，而其外表所顯現之左側腹部擦傷及瘀血、左右上
    胸部瘀血，分別距洪建中之腳底有一百公分即一百二十公分，然經勘驗被告等所
    辯之樓梯扶手，其距地面僅六十五公分至八十七公分。及地下室仍擺設有桌椅等
    物，而被害人洪建中受傷之過程，與被告等人所辯及證人戊○○○等人所供不合
    ，可見被害人洪建中受傷應非自行撞牆或樓梯所致等情，資為論據。
四、訊據被告甲○○、己○○、丙○○、壬○○，均堅決否認有上開共同毆打被害人
    成傷致死之犯行，被告甲○○辯稱：當時我是派出所的主管，但不可能命令別人
    把人犯打死，我只是盡我的職責，這件事從頭到尾都是庚○○，人犯我是交給庚○○看管。因為那天只有副主管庚○○沒有業務，所以交給他看管等語。被告己○○辯稱：本案我是委曲求全，那時因為要選舉了，我本來是到地檢署說明而已
    ，沒想到變成被告，庚○○的確是用單腳懸空踹被害人，我看了於心不忍，所以
    當場制止等語。被告丙○○辯稱：我都沒有到地下室，當時我都是在一樓我的辦
    公桌上辦公，因為馬上上級就要來檢查業務了，只是基於長官的壓力、同事的情
    誼，才一起去會開臨時偵查庭，結果我也不知道為什麼檢察官把我一起列為被告
    等語。被告壬○○辯稱：我從頭到尾沒有到地下室，我只負責帶戊○○○及製作
    他的筆錄而已，對於本案的過程我根本不清楚，長官叫我們按照這份報告書來說
    就沒有事了，我也是糊里糊塗照這份報告來說，但是經過歷次審理，證人也都證
    述我根本沒有到過地下室，可見當初我是因為長官的壓力、同事的情誼，所以才
    會按照報告書來說等語。經查：
（一）八十二年八月十八日中午十三時許，被告丙○○、壬○○、己○○，將被害人
      洪建中帶回派出所之事實，業據被告丙○○、壬○○、己○○於原審及本院供
      稱相符在卷，核與證人即丑○○所證情節吻合，則該帶回被害人至派出所之情
      事，要堪認定。雖被告等曾供稱，係本案五位被告一起下至地下室云云，惟被
      告等事後一致改稱，並非五人一起將被害人洪建中帶至地下室等情。實係由被
      告庚○○及證人辛○○、乙○○將洪建中帶至地下室，被告甲○○、己○○跟
      隨下去地下室之情節，亦據被告甲○○、己○○、丙○○、壬○○及證人辛○○、乙○○於原審供稱相符在卷（見原審卷第十六至二四頁、五十至五二頁、
      一三四頁背面），其後本院歷審中亦作相同之供述或證述。而本件被告等於偵
      查中，及台中市警察局訪談紀錄、報告書所述情節，均不可採，已如前述，則
      本件應認當時帶被害人洪建中至地下室者，乃被告庚○○、證人辛○○、乙○○三人而已。且依被告庚○○、甲○○、己○○於本院所述或證人辛○○、乙○○所證，當時隨同至地下室之人，尚有被告甲○○、己○○二人，至於被告
      丙○○、壬○○，則根本未至地下室（見前述引用之證據）。證人丑○○於本
      院更一審證稱：「有庚○○、甲○○、己○○去地下室」、「丙○○壬○○未
      下去」後，被告庚○○對其證詞陳明意見後，該證人仍明確證稱丙○○、壬○○沒有下去地下室等語（見本院更一卷二第十、二十一頁），因此當時究竟有
      何人至地下室之事實，已經甚為明確。
（二）該案上訴本院後，證人即當時台中市警察局第三分局之分局長侯崇山，於本院
      八十三年七月六日證稱：「他們有沒有下跪我不清楚，但我有指示五個被告要
      他們這麼做」、「原因有幾點，案發時接近市長選舉，怕有候選人藉機造勢‧
      ：：另家屬堅持要看到被告五個才肯簽和解書」、「只有依被告筆錄及報告，
      真象我不曉得」、「是他們五人承辦的」、「怕外地來的，場面無法控制」、
      「他們接受是顧全大局」、「和解之六百萬元是警友會及全體同仁樂捐」、「
      檢方偵辦，我們就沒有調查真象」、「沒有要庚○○一人扛起來」等語（見本
      院上訴卷一第一四六、一四七頁），核與該證人於原審所供相符（見原審卷第
      一九一、一九二頁），而該和解之金錢來源，經本院函查後，確係由台中市警
      察局各單位及警友會所共同募得之事實，復有該分局八十三年八月三日函文及
      收據可憑（見本院上訴卷一第二一二至二二四頁），可見警察單位於涉及員警
      因公觸法時，其處理方式確實與法令所定未盡相符，是該和解、下跪之情節，
      亦難推論涉案之員警確係本案被起訴之五人，已極明確。又告訴人丁○○、吳
      珠美所委任之告訴代理人所提告訴狀，無非以錄音帶及診斷書為憑，但該錄音
      帶譯本及告訴代理人所聲請傳喚之證人子○○，於偵查中復無法明確證稱看見
      何人有打人，且依上所述，案發地點在地下室，該證人並未進入地下室，自難
      認其為直接目擊證人，又告訴人亦未在場目睹或旁聽被害人之應訊情況，則該
      二人之指訴，僅能認被害人係遭毆打致死，仍無法遽認係那幾人動手。又該錄
      音帶及譯文，均係案外人之談話內容，且均為傳聞證據，亦不能憑採，是該告
      訴所指之證據，難以採為被告甲○○、己○○、丙○○、壬○○四人不利認定
      之依據。
（三）而被害人洪建中被帶至地下室後，如何只留被告庚○○一人在地下室看管，之
      後因被告己○○、證人辛○○聽到地下室有哀叫聲，急至地下室察看，發現被
      告庚○○手持警棍，用右膝彈挫或踹被害人，亦據被告己○○、證人辛○○分
      別供述或證述在卷，均如前述。可見下手實施傷害被害人洪建中者，僅有被告
      庚○○一人而已，雖被告庚○○一再供稱，被害人有被其他被告抓住，且被告
      甲○○有用手刀砍被害人洪建中喉部，導致其喉管破裂等情，惟查本件被害人
      之致命傷，實為胸腹部鈍器傷，出血過多死亡，且除被告庚○○之供述外，並
      無其他證人證述被告甲○○、己○○、丙○○、壬○○等四人亦有下手實施傷
      害行為，或其四人與被告庚○○有何犯意聯絡或行為分擔之情形，原審因認被
      告甲○○、己○○、丙○○、壬○○四人之犯罪不能證明，諭知被告甲○○、
      己○○、丙○○、壬○○無罪之判決，於法並無不合，檢察官上訴就此部分，
      指摘原判決不當，並無理由，應予駁回。
據上論斷，應依刑事訴訟法第三百六十九條第一項前段、第三百六十四條、第二百九
十九條第一項、第三百條、第三百六十八條，刑法第二百七十七條第二項前段、第一
百三十四條前段，判決如主文。
本案經檢察官謝岳錦到庭執行職務。
中      華      民      國      九十二  年      十      月      三十    日
                                臺灣高等法院臺中分院刑事第五庭
                                      審判長法  官  袁  從  楨
                                            法  官  姚  勳  昌
                                            法  官  郭  同  奇
右正本證明與原本無異。
庚○○部分得上訴。
甲○○、己○○、丙○○、壬○○部分，檢察官得上訴，被告不得上訴。
如不服本判決應於收受送達後十日內向本院提出上訴書狀，其未敘述上訴之理由者並
得於提起上訴後十日內向本院補提理由書（均須按他造當事人之人數附繕本）。
                                            書記官  陳  玫  伶
中      華      民      國      九十二  年      十一    月      三      日
附錄論罪科刑法條
刑法第二百七十七條：
傷害人之身體或健康者，處三年以下有期徒刑，拘役或一千元以下罰金。
犯前項之罪，因而致人於死者，處無期徒或七年以上有期徒刑，致重傷者，處三年以
上、十年以下有期徒刑。
                                                                        Ａ


司法院資訊處製作；財團法人民間司法改革基金會備份。
